臺灣新北地方法院刑事判決
110年度審易字第1468號
公  訴  人  臺灣新北地方檢察署檢察官
被      告  呂崇弘



上列被告因違反藥事法案件，經檢察官提起公訴（110年度偵字
第19932號），被告於本院準備程序進行中就被訴事實為有罪之
陳述，經本院合議庭裁定由受命法官獨任進行簡式審判程序，判
決如下：
    主  文
呂崇弘明知為偽藥而轉讓，處有期徒刑貳月；扣案之含4-甲基甲
基卡西酮、硝甲西泮、硝西泮成分之橘/黃色咖啡包貳拾包（驗
餘淨重捌拾參點貳陸公克），均沒收之。
    事  實
一、呂崇弘明知4-甲基甲基卡西酮、硝甲西泮、硝西泮均具有成
    癮性、濫用性及社會危害性，4-甲基甲基卡西酮、硝甲西泮
    均屬毒品危害防制條例第2條第2項第3款所列管之第三級毒
    品，硝西泮則屬毒品危害防制條例第2條第2項第4款所列管
    之第四級毒品，且均經中央主管機關明令公告為管制藥品，
    非依藥事法相關規定製造之製劑，屬藥事法第20條第1款所
    稱未經核准擅自製造之偽藥，依法不得轉讓，竟仍基於轉讓
    偽藥即第三級毒品4-甲基甲基卡西酮、硝甲西泮、第四級毒
    品硝西泮之犯意，於民國110年5月7日14時許，在新北市○○
    區○○路0段000號江月行館102室內，將其攜至上址之含4-甲
    基甲基卡西酮、硝甲西泮、硝西泮成分之橘/黃色咖啡包1包
    （無積極證據證明轉讓數量已達淨重20公克以上）提供予在
    場之友人孫佩岑以開水泡開飲用之方式施用，呂崇弘即以此
    方式無償轉讓4-甲基甲基卡西酮、硝甲西泮、硝西泮予孫佩
    岑。嗣警方於110年5月7日19時許至上址執行臨檢勤務，經
    呂崇弘同意搜索，當場扣得呂崇弘所有之含4-甲基甲基卡西
    酮、硝甲西泮、硝西泮成分之橘/黃色咖啡包20包（驗前淨
    重84.07公克，驗餘淨重83.26公克，4-甲基甲基卡西酮純度
    約3%，推估驗前純質淨重約2.52公克），始循線查悉上情。
二、案經新北市政府警察局三重分局報告臺灣新北地方檢察署檢
    察官偵查起訴。
    理  由
壹、程序方面：
    本件被告呂崇弘所犯係死刑、無期徒刑、最輕本刑為3年以
    上有期徒刑以外之罪，其於準備程序中就被訴事實為有罪之
    陳述，經法官告知簡式審判程序之旨，並聽取公訴人及被告
    之意見後，依刑事訴訟法第273條之1第1項規定，由本院合
    議庭裁定由受命法官獨任進行簡式審判程序，且依刑事訴訟
    法第273條之2及第159條第2項規定，不適用傳聞法則有關限
    制證據能力之相關規定，合先敘明。
貳、實體方面：
一、上揭犯罪事實，業經被告呂崇弘於警詢時、偵查中、本院準
    備程序及審理時均坦承不諱，核與證人孫佩岑於警詢時及偵
    查中之證述相符，並有含4-甲基甲基卡西酮、硝甲西泮、硝
    西泮成分之橘/黃色咖啡包20包扣案可資佐證及自願受搜索
    同意書、新北市政府警察局三重分局搜索扣押筆錄、扣押物
    品目錄表各1份、查獲現場及扣案物品照片共33張、孫佩岑
    之新北市政府警察局受採集尿液檢體人姓名及檢體編號對照
    表（檢體編號C0000000）、台灣檢驗科技股份有限公司濫用
    藥物實驗室-台北110年5月24日報告編號UL/2021/00000000
    號濫用藥物檢驗報告（檢體編號C0000000）各1份附卷可稽
    （見偵查卷第39至45、49至65、73、153、155頁）；而扣案
    之橘/黃色毒品咖啡包20包經送內政部警政署刑事警察局鑑
    定結果，驗前淨重84.07公克，取樣0.81公克鑑定，檢出第
    三級毒品4-甲基甲基卡西酮及微量第三級毒品硝甲西泮、第
    四級毒品硝西泮成分，4-甲基甲基卡西酮純度約3%，推估驗
    前純質淨重約2.52公克乙節，亦有內政部警政署刑事警察局
    110年5月28日刑鑑字第1100052320號鑑定書1份附卷可佐（
    見偵查卷第147至148頁），足認被告之自白與事實相符，洵
    堪採為認定事實之依據。本案事證明確，被告犯行堪以認定
    ，應依法論科。
二、論罪科刑：
  ㈠按4-甲基甲基卡西酮、硝甲西泮均為毒品危害防制條例第2條
    第2項第3款規定之第三級毒品，硝西泮則為毒品危害防制條
    例第2條第2項第4款規定之第四級毒品，並分別為管制藥品
    管理條例第3條第2項之第三、四級管制藥品，而第三、四級
    管制藥品之製造或輸入，依藥事法第39條之規定，均應向中
    央衛生主管機關申請查驗登記，並經核領藥品許可證後，始
    得製造或輸入並為醫藥上使用，倘涉未經核准擅自輸入者，
    適用藥事法第22條第1項第2款之規定，應屬禁藥，若涉未經
    核准擅自製造者，依同法第20條第1款之規定，應屬偽藥。
    又本案經查扣含4-甲基甲基卡西酮、硝甲西泮、硝西泮成分
    之毒品20包，均以類似咖啡隨身包作為外包裝，並無藥品品
    名、製造廠商、仿單或藥品許可證字號等足以識別為合法製
    造之藥品，外觀上顯然可得知非屬中央衛生主管機關核准製
    造之藥品，復無其他積極證據足認係自國外非法走私輸入，
    是應為國內違法製造之偽藥甚明。
  ㈡又4-甲基甲基卡西酮、硝甲西泮、硝西泮為我國近年來查緝
    實務常見之毒品及管制藥品，4-甲基甲基卡西酮、硝甲西泮
    、硝西泮亦為市面上氾濫之毒品咖啡包常見之成分，因此類
    毒品咖啡包價格未若海洛因、甲基安非他命等類毒品高價，
    其內亦常混用多種毒品或管制藥品以達上癮效果，且施用第
    三、四級毒品目前並非毒品危害防制條例所處罰之行為，擴
    散氾濫性極高，屬非依法律不得轉讓之違禁物，迭經電視新
    聞、報章雜誌及網際網路等大眾傳播媒體多所披露，政府亦
    極力宣導，被告為智識正常之成年人，無論上開毒品屬於毒
    品危害防制條例所列管之第三、四級毒品，或係衛生福利部
    明令公告列為藥事法所規範之偽藥，均不得非法轉讓一節，
    自應為被告所知悉。
  ㈢又明知4-甲基甲基卡西酮、硝甲西泮、硝西泮為偽藥而轉讓
    予他人者，除成立毒品危害防制條例第8條第3、4項之轉讓
    第三、四級毒品罪外，亦構成藥事法第83條第1項之明知為
    偽藥而轉讓罪，此係屬法規競合關係，屬於同一犯罪行為同
    時有2種法律可資處罰之法條競合關係，應依「重法優於輕
    法」原則，適用重法處罰。而毒品危害防制條例第8條第3、
    4項之轉讓第三、四級毒品罪，法定本刑分別為3年以下有期
    徒刑，得併科新臺幣（下同）30萬元以下罰金，及1年以下
    有期徒刑，得併科10萬元以下罰金。藥事法第83條第1項之
    轉讓偽藥罪，法定本刑為7年以下有期徒刑，得併科5千萬元
    以下罰金，是藥事法第83條第1項之轉讓偽藥罪顯為重法。
    縱有同時轉讓混合二種以上之毒品，依毒品危害防制條例第
    9條第3項適用其中最高級別毒品之法定刑，並加重其刑至二
    分之一之情形，仍以藥事法第83條第1項之法定本刑較重。
    是同時轉讓4-甲基甲基卡西酮、硝甲西泮、硝西泮之行為，
    自應適用藥事法第83條第1項之轉讓偽藥罪處罰。
　㈣是核被告所為，係犯藥事法第83條第1項之轉讓偽藥罪；公訴
    意旨漏未斟酌上情，認被告所為係犯毒品危害防制條例第8
    條第3、4項之轉讓第三、四級毒品罪，且係同時轉讓混合二
    種以上之毒品，應依毒品危害防制條例第9條第3項規定，適
    用其中最高級別毒品之法定刑，並加重其刑至二分之一，容
    有未洽，惟其起訴之基本事實同一，本院自應予審理，並變
    更其起訴法條。　　
  ㈤按犯毒品危害防制條例第4條至第8條之罪於偵查及歷次審判
    中均自白者，減輕其刑，同條例第17條第2項定有明文。另
    按被告轉讓同屬禁藥之第二級毒品甲基安非他命（未達法定
    應加重其刑之一定數量）予成年人（非孕婦），經依法規競
    合之例，擇法定較重之藥事法第83條第1項轉讓禁藥罪論處
    ，被告於偵查及審判中均自白，仍應適用毒品危害防制條例
    第17條第2項之規定減輕其刑（最高法院109年度台上大字第
    4243號裁定意旨可資參照）。是被告就上開犯行，於偵查及
    歷次審判中均自白犯罪，應依毒品危害防制條例第17條第2
    項規定，減輕其刑。
  ㈥爰審酌被告無視4-甲基甲基卡西酮、硝甲西泮、硝西泮分別
    係毒品危害防制條例所列管之第三、四級毒品，同時亦為公
    告之管制藥品及藥事法規定之偽藥，對人體戕害甚重，竟無
    償轉讓予孫佩岑施用，違反國家禁令，所為非但助長管制藥
    品使用氾濫、惡化社會秩序，並危害他人之身體健康，實屬
    不該，惟念其前無犯罪科刑紀錄，有臺灣高等法院被告前案
    紀錄表在卷可參，素行尚佳，且於犯後始終坦承犯行，態度
    尚可，轉讓偽藥之對象僅1人、轉讓數量亦微，並兼衡其犯
    罪之動機、目的、手段，自陳高中畢業之智識程度、現無業
    、之前在杜拜從事餐飲工作、需撫養祖父母及曾外祖母之生
    活狀況等一切情狀，量處如主文所示之刑，以資懲儆。
三、沒收：
　㈠扣案之含4-甲基甲基卡西酮、硝甲西泮、硝西泮成分之橘/黃
    色咖啡包20包，均屬違禁物，應依刑法第38條第1項規定宣
    告沒收；而包裝上開毒品咖啡包之外包裝袋共20個，均因包
    覆毒品，其上顯留有該毒品之殘渣，無論依何種方式均難與
    之完全析離，應整體視之為毒品，與上開第三、四級毒品併
    同沒收；至於鑑驗用罄部分，因已滅失，爰不再為沒收之諭
    知。
　㈡至扣案含4-甲基甲基卡西酮成分之細菌人白底混合包1包（驗
    前純質淨重0.575公克）及愷他命1包（驗前純質淨重0.78公
    克），固均屬第三級毒品，然均與本案無涉，自無從於本案
    宣告沒收，附此敘明。
據上論斷，應依刑事訴訟法第273條之1第1項、第299條第1項前
段、第300條，藥事法第83條第1項，毒品危害防制條例第17條第
2項，刑法第11條、第38條第1項，判決如主文。
本案經檢察官簡群庭提起公訴，經檢察官張啓聰到庭執行職務。
中　　華　　民　　國　　111 　年　　5 　　月　　31　　日
                  刑事第二十五庭  法  官      曾淑娟
如不服本判決，應於判決送達後20日內敘明上訴理由，向本院提
出上訴狀（應附繕本），上訴於臺灣高等法院。其未敘述上訴理
由者，應於上訴期間屆滿後20日內向本院補提理由書「切勿逕送
上級法院」。
                                  書記官      王若安   
中　　華　　民　　國　　111 　年　　6 　　月　　2 　　日
附錄本案論罪科刑法條全文：
藥事法第83條
明知為偽藥或禁藥，而販賣、供應、調劑、運送、寄藏、牙保、
轉讓或意圖販賣而陳列者，處7年以下有期徒刑，得併科新臺幣5
千萬元以下罰金。
犯前項之罪，因而致人於死者，處7年以上有期徒刑，得併科新
臺幣1億元以下罰金；致重傷者，處3年以上12年以下有期徒刑，
得併科新臺幣7千5百萬元以下罰金。
因過失犯第1項之罪者，處2年以下有期徒刑、拘役或科新臺幣5
百萬元以下罰金。
第1項之未遂犯罰之。